【裁判字號】    97,訴,1156
【裁判日期】    970820
【裁判案由】    搶奪
【裁判全文】
臺灣高雄地方法院刑事判決              97年度訴字第1156號
公  訴  人  臺灣高雄地方法院檢察署檢察官
被      告  甲○○
上列被告因搶奪案件，經檢察官提起公訴（97年度偵字第12443
號），本院判決如下：
    主  文
甲○○竊盜，累犯，處有期徒刑月，如易科罰金，以新臺幣壹
仟元折算壹日。
    事  實
一、甲○○前因施用毒品案件，經本院判處有期徒刑7 月確定，
    於民國（下同）96年7 月14日執行完畢，翌日出監。詎仍不
    知悔改，於97年4 月26日15時許，騎乘車號OGE-603 號重型
    機車行經高雄市左營區○○○路10號「百博文理補習班」前
    時，因見丙○○將其所駕駛之車號YJ-6917 號自小客車暫停
    於該處，下車送子女進補習班時未鎖上車門，即意圖為自己
    不法之所有，徒手開啟上開自小客車駕駛座車門，竊取丙○
    ○放置於車內駕駛座旁之黑色皮包1 個。得手後，欲騎車離
    開現場時，為丙○○發覺並大喊「搶劫」，甲○○隨即不慎
    摔倒在地，因丙○○追喊要求放下皮包，甲○○遂扔下皮包
    後迅速逃離現場。嗣經路人記下甲○○所騎機車車號而為警
    循線查獲上情。
二、案經高雄市政府警察局三民第一分局移請臺灣高雄地方法院
    檢察署檢察官偵查起訴。
    理  由
一、上揭事實，業據被告甲○○於偵訊及本院審理時坦承不諱，
    核與證人即被害人丙○○、目擊證人許鴻繻於警詢時證述之
    情節（見警卷第8-14頁）相符，並有上開機車及現場監視器
    畫面翻拍照片共9 張（見警卷第36、40-42 頁、偵卷第29頁
    ）附卷可稽（證人丙○○、許鴻繻於警詢時所述，均屬被告
    以外之人於審判外之言詞陳述，而公訴人及被告就上開言詞
    陳述，於本院調查證據時知有刑事訴訟法第159 條第1 項不
    得為證據之情形，均未於言詞辯論終結前聲明異議，視為同
    意作為證據，本院審酌該等言詞陳述作成之情形均屬正常，
    並無何違背法定程序之情形，且與待證事實相關，認適當作
    為證據，故上開言詞陳述依刑事訴訟法第159 條之5 之規定
    ，均具有證據能力），足認被告前開自白與事實相符，本件
    事證明確，被告犯行已堪認定。另公訴人雖主張被告係乘被
    害人不備之際搶奪上開黑色皮包，所為涉犯刑法第325 條第
    1 項普通搶奪罪云云；惟按搶奪罪以乘人不備，不及抗拒，
    公然掠取其財物為成立要件，與竊取者係乘人不知，以和平
    或秘密方法竊得其物之情形，迥然有別（最高法院75年度台
    上字第634 號判決要旨可資參照）。本件被告已於本院審理
    時供稱：是趁被害人在看她的小孩時偷偷走過去，開車門將
    皮包拿出來，打算騎機車走的時候，被害人回頭才看到的等
    語（見本院97年8 月6 日審判筆錄）；證人丙○○亦於警詢
    時證稱：伊當時下車在騎樓前目送小孩進補習班，送完小孩
    轉頭時，發現有人開駕駛座車門進入車內，伊跑過去，就發
    現歹徒剛從駕駛座旁拿走伊的黑色皮包，然後準備騎機車離
    開等語（見警卷第9 頁）；由被告及證人丙○○上開供述、
    證述可知，被告係乘被害人丙○○目送小孩進補習班之際竊
    取其皮包，得手後其犯行始遭跑過來之被害人發現，被告顯
    係乘被害人不知之際，以和平、秘密方法竊得被害人之物，
    揆諸上開說明，自應構成竊盜罪。是公訴意旨誤認被告所為
    係搶奪行為，尚不足採。
二、核被告所為，係犯刑法第320 條第1 項之普通竊盜罪。公訴
    意旨雖認被告所為係犯刑法第325 條第1 項普通搶奪罪，惟
    被告係乘被害人不知之際竊取其皮包，竊得後始遭被害人發
    現，已如前述，本件犯行自應論以刑法第320 條第1 項普通
    竊盜罪，公訴意旨認係成立普通搶奪罪，尚有未合，惟其基
    本事實同一，本院自應予以審理，並變更起訴法條。被告曾
    有如犯罪事實欄所示之論罪科刑前科，此有臺灣高等法院被
    告前案紀錄表1 份在卷可憑，其於有期徒刑執行完畢後5 年
    內，故意再犯本件有期徒刑以上之罪，為累犯，應依刑法第
    47條第1 項規定加重其刑。爰審酌被告正值青壯，竟不思以
    正當之方式獲取財物，而貪圖私欲，竊取他人財物，侵害他
    人之財產安全，行為實有不當；惟念其犯後已坦承犯行，且
    所竊得之皮包已當場由被害人取回，及被告犯罪動機、目的
    、手段等一切情狀，量處如主文所示之刑，並參酌被告犯罪
    情節、職業、經濟狀況等一切情形，諭知易科罰金之折算標
    準，以資懲儆。
據上論斷，應依刑事訴訟法第299 條第1 項前段、第300 條，刑
法第320 條第1 項、第47條第1 項、第41條第1 項前段，刑法施
行法第1 條之1 ，判決如主文。
本案經檢察官乙○○到庭執行職務。
中    華    民    國    97    年    8     月    20    日
                鳳山刑事第二庭  審判長法  官  林水城
                                      法  官  洪珮婷
                                      法  官  楊筑婷
以上正本證明與原本無異。
如不服本判決應於收受本判決後10日內向本院提出上訴書狀，並
應敘述具體理由，如未敘述上訴理由者，應於上訴期間屆滿後20
日內補提理由書狀於本院（均須按他造當事人之人數附繕本）「
切勿逕送上級法院」。
中    華    民    國    97    年    8     月    20    日
                                      書記官  林靜慧
附錄本案判決論罪科刑法條：
中華民國刑法第320條第1項
意圖為自己或第三人不法之所有，而竊取他人之動產者，為竊盜
罪，處5 年以下有期徒刑、拘役或5 百元以下罰金。


司法院資訊處製作；財團法人民間司法改革基金會備份。
